臺灣高等法院刑事裁定
110年度聲再字第391號
聲  請  人
即受處分人  蘇德旺



上列聲請人即受處分人因違反毒品危害防制條例案件，對於本院
110年度抗字第241號，中華民國110年3月10日確定裁定（原審案
號：臺灣基隆地方法院109年度易字第295號），聲請重新審理，
本院裁定如下：
    主  文
重新審理之聲請駁回。 
    理  由
一、聲請意旨略以：
　㈠聲請人即受處分人蘇德旺（下稱聲請人）因違反毒品危害防
    制條例案件，經臺灣基隆地方法院裁定令入戒治處所強制戒
    治，再經本院以110年度抗字第241號駁回抗告確定。然「有
    無繼續施用毒品傾向評估標準紀錄表」（下稱評估標準紀錄
    表）、「有無繼續施用毒品傾向評估標準評分說明手冊」（
    下稱說明手冊）並非中央法規標準法第4條規定之刑罰法律
    ，其等因修正而更動，難謂為法律之變更。且評估標準紀錄
    表及說明手冊為法務部依職權訂定，遍查毒品危害防制條例
    等相關規定，均無明確授權依據，評估標準紀錄表及說明手
    冊因欠缺法律明定或法律授權依據，不無違反憲法第23條法
    律保留原則之虞。且評估標準紀錄表及說明手冊列入「非施
    用毒品罪」之其他毒品犯罪紀錄，用以判斷受觀察勒戒者戒
    除毒品的決心，尚乏客觀數據或事實及未經公正醫療機構覆
    核其評估標準準確性，尤以不區分故意、過失之犯罪一概列
    入計分，是否合於判斷有無繼續施用毒品傾向，而有違反不
    當連結禁止原則，進而無法通過憲法平等原則檢驗之虞。又
    評估標準紀錄表及說明手冊將毒品犯罪量化為每件10分，且
    不設總分上限，令人質疑合理性，形同「以前科決定戒治」
    ，就算將所謂「毒品犯罪」相關司法紀錄限縮為相同罪質之
    「施用毒品犯罪」，也會因為沒有時限，導致不論多久以前
    的施用毒品犯罪紀錄均會被列入計算，至少要有一定期間限
    制，亦即設有遮斷時限方屬合理，尤以行為人倘係第2次為
    觀察勒戒或強制戒治，於先前已做為判斷基準之犯罪紀錄，
    不應重複於第2次強制戒治程序再列為判斷基準，或至少應
    有遞減核分之效果，評估標準紀錄表及說明手冊均未有明確
    限制。
　㈡法務部已於民國110年3月26日修正頒布評估標準紀錄表及說
    明手冊，前經舊有標準核分，若以新修正標準計分未達60分
    者，其人身自由已遭剝奪。原裁定所憑評估標準紀錄表及說
    明手冊已經修正，實質上已變動評估基準，此裁量基準的變
    動，不能單純以法令變更視之。原裁定係作成於110年3月26
    日以前，自未審酌修正後評估標準紀錄表及說明手冊，當屬
    毒品危害防制條例第20條之1第1項第5款所指之「新證據」
    。聲請人依新修正評估基準重新計分為42分，並經臺灣基隆
    地方法院裁定聲請人所受強制戒治免予繼續執行，該裁定理
    由亦說明聲請人依新修正評估基準重新計分為42分，及所內
    表現穩定，認無繼續施用毒品傾向，且無必要繼續強制戒治
    。惟該裁定並未考量聲請人已被舊有評估機制戕害致生重大
    損害及剝奪人身自由4月，而未依法撤銷強制戒治處分，聲
    請人實難甘服，再於法定期間，因發現確實之新證據，足認
    聲請人應不施以強制戒治，依法提出重新審理，並依法撤銷
    強制戒治云云。
二、按觀察、勒戒及強制戒治之裁定確定後，有下列情形之一，
    認為應不施以觀察、勒戒或強制戒治者，受觀察、勒戒或強
    制戒治處分之人，或其法定代理人、配偶，或檢察官得以書
    狀敘述理由，聲請原裁定確定法院重新審理：一、適用法規
    顯有錯誤，並足以影響裁定之結果者。二、原裁定所憑之證
    物已證明為偽造或變造者。三、原裁定所憑之證言、鑑定或
    通譯已證明其為虛偽者。四、參與原裁定之法官，或參與聲
    請之檢察官，因該案件犯職務上之罪，已經證明者。五、因
    發現確實之新證據足認受觀察、勒戒或強制戒治處分之人，
    應不施以觀察、勒戒或強制戒治者。六、受觀察、勒戒或強
    制戒治處分之人，已證明其係被誣告者。聲請重新審理，應
    於裁定確定後30日內提起。但聲請之事由，知悉在後者，自
    知悉之日起算；法院認為無重新審理之理由，或程序不合法
    者，應以裁定駁回之；認為有理由者，應重新審理，更為裁
    定；法院認為無理由裁定駁回聲請者，不得更以同一原因，
    聲請重新審理，毒品危害防制條例第20條之1第1項、第2項
    、第4項分別定有明文。
三、經查：
　㈠聲請人因施用第二級毒品，經臺灣基隆地方法院於109年7月2
    3日，以109 年度易字第295 號裁定令入勒戒處所觀察、勒
    戒，嗣經法務部○○○○○○○○附設勒戒處所評定有繼續施用毒品
    傾向，再經臺灣基隆地方法院於110年1月6日，以109年度易
    字第295 號裁定，令聲請人入戒治處所強制戒治，聲請人不
    服，提起抗告，經本院於110年3月10日以110年度抗字第241
    號裁定駁回抗告確定等情，有上開裁定及本院被告前案紀錄
    表可憑。
　㈡聲請人固主張評估標準紀錄表及說明手冊之評估標準比重失
    衡，毒品相關案件未設總分上限，法務部已於110年3月26日
    修正評分標準，認係毒品危害防制條例第20條之1第1項第5
    款所指之「新證據」，並據此聲請重新審理。然聲請人已以
    同一原因對原裁定聲請重新審理，並經本院以110年度毒再
    字第166號裁定駁回確定，有本院上開裁定及本院被告前案
    紀錄表足憑，揆之前揭說明，聲請人自不得再以同一原因聲
    請重新審理。
　㈢本院110年度抗字第241號裁定係於110年3月10日確定，而法
    務部於110年3月26日以法矯字第11006001760號函修正頒布
    評估標準紀錄表及說明手冊，此為本院職務上已知之事項。
    聲請人前於110年4月6日以上開評估標準紀錄表及說明手冊
    經修正為由聲請重新審理，此有本院110年度聲再字第166號
    裁定足憑，可知聲請人至遲於110年4月6日已知悉上開情事
    ，其以評估標準紀錄表及說明手冊經修正為由聲請重新審理
    ，應於知悉該事由之日起30日內為之。再者，聲請人嗣經臺
    灣基隆地方法院於110年5月10日以109年度易字第295號裁定
    免予繼續執行，其不服提起抗告，由本院以110年度抗字第9
    26號駁回抗告確定，聲請人於110年6月24日收受本院上開裁
    定等節，亦有上開裁定及本院送達證書可考。從而聲請人至
    遲於110年6月24日起已知悉其經裁定免予繼續執行之事由。
    其據此事由聲請重新審理，亦應於知悉該事由之日起30日提
    出。詎聲請人於110年7月30日具狀提出本件聲請，有卷附刑
    事案件聲請重新審理及查復事狀上所蓋法務部○○○○○○○收受
    收容人訴狀章足考，聲請人亦未釋明其有聲請事由知悉在後
    之情形，揆諸前揭說明，本件聲請重新審理，顯已逾越法定
    期間，其聲請不合法律上之程式，亦無從補正，應予駁回。
四、據上論斷，應依毒品危害防制條例第20條之1第4項前段，  
    裁定如主文。
中　　華　　民　　國　　110 　年　　8 　　月　　16　　日
　                刑事第二庭審判長    法　官  周盈文　
　                                    法　官  郭豫珍　
　                                    法　官  謝梨敏　
以上正本證明與原本無異。
不得抗告。
                                      書記官  周彧亘
中　　華　　民　　國　　110 　年　　8 　　月　　17　　日